臺灣桃園地方法院刑事判決
                                  110年度審交訴字第170號
公  訴  人  臺灣桃園地方檢察署檢察官
被      告  胡凱樂



上列被告因肇事遺棄罪案件，經檢察官提起公訴（110 年度偵字
第22367 號），被告於本院準備程序進行中，就被訴事實為有罪
之陳述，經本院告知簡式審判程序意旨，並聽取當事人意見後，
本院合議庭裁定由受命法官獨任依簡式審判程序審理，判決如下
：
    主  文
胡凱樂犯肇事致人傷害逃逸罪，處有期徒刑陸月，如易科罰金，
以新臺幣壹仟元折算壹日。
    事實及理由
一、犯罪事實：
    本案犯罪事實，除刪除關於累犯之記載外，其餘均引用檢察
    官起訴書之記載（如附件）。
二、證據名稱：
  ㈠被告胡凱樂於偵訊及本院審理時之自白。
  ㈡被害人游麗卿、鄭珠允、證人黃婷筠、賴威源於警詢時之證
    述。
  ㈢道路交通事故現場圖、道路交通事故調查報告表㈠、㈡、監視
    錄影畫面暨檔案光碟、臺灣桃園地方檢察署勘驗筆錄、沙爾
    德聖保祿修女會醫療財團法人聖保祿醫院診斷證明書。
三、新舊法比較：
　　按行為後法律有變更者，適用行為時之法律，但行為後之法
    律有利於行為人者，適用最有利於行為人之法律，刑法第2
    條第1 項定有明文。查被告行為後，刑法第185 條之4 業經
    修正，並於民國110 年5 月28日公布，於同年月30日施行。
    修正前刑法第185 條之4 規定：「駕駛動力交通工具肇事，
    致人死傷而逃逸者，處1 年以上7 年以下有期徒刑。」，修
    正後則規定：「駕駛動力交通工具發生交通事故，致人傷害
    而逃逸者，處6 月以上5 年以下有期徒刑；致人於死或重傷
    而逃逸者，處1 年以上7 年以下有期徒刑。犯前項之罪，駕
    駛人於發生交通事故致人死傷係無過失者，減輕或免除其刑
    。」，依修正前規定，不分行為人（駕駛人）之犯罪情節輕
    重，其法定刑一律為「1 年以上7 年以下有期徒刑」；修正
    後則按犯罪情節輕重，如行為人致人受輕傷而逃逸者「處6
    月以上5 年以下有期徒刑」，若致人於死或重傷而逃逸者「
    處1 年以上7 年以下有期徒刑」；且行為人於發生交通事故
    致人死傷係無過失者，則可減輕或免除其刑。經比較後，以
    修正後之規定較有利於被告，依刑法第2 條第1 項但書規定
    ，應適用行為後之刑法第185 條之4 論處。
四、論罪科刑：
  ㈠核被告所為，係犯刑法第185 條之4 第1 項前段之肇事致人
    傷害逃逸罪。
  ㈡被告前因施用毒品案件，經本院以105 年度壢簡字第342 號
    判處有期徒刑4 月確定，於105 年7 月19日易科罰金執行完
    畢；復因施用毒品案件，經本院以108 年度壢簡字第1715號
    判處有期徒刑5 月確定，於109 年7 月16日期滿執行完畢；
    再因施用毒品案件，經本院以109 年度壢簡字第113 號判處
    有期徒刑5 月，於109 年9 月1 日易科罰金執行完畢等情，
    有臺灣高等法院被告前案紀錄表在卷可考，其受徒刑之執行
    完畢，5 年以內故意再犯本案有期徒刑以上之罪，固合於刑
    法第47條第1 項規定，為累犯。惟審酌被告執行完畢之施用
    毒品案件，與本案罪名、犯罪情節以及保護法益俱屬不同，
    難認其有特別惡性及對刑罰反應力薄弱，爰參酌司法院大法
    官會議釋字第775 號解釋意旨，不依刑法第47條第1 項規定
    加重其最低本刑。
  ㈢爰審酌被告駕車肇事致人受傷，竟不為救護或必要之處置，
    逕行駛離，罔顧傷者安危，所為實不足取。惟念其犯後坦承
    犯行，並業與被害人游麗卿成立調解，有本院準備程序筆錄
    、調解筆錄在卷可稽（見本院110 年度審交訴字第170 號卷
    ，第73頁至第81頁），兼衡以被告之素行暨被害人所受傷勢
    等一切情狀，量處如主文所示之刑，並諭知易科罰金之折算
    標準。
五、應適用之法條：
    刑事訴訟法第273 條之1 第1 項、第299 條第1 項前段、第
    310 條之2 、第454 條第2 項，刑法第2 條第1 項但書、第
    185 條之4 第1 項前段、第41條第1 項前段。
六、如不服本判決應於收受判決後20日內向本院提出上訴書狀，
    並應敘述具體理由。其未敘述上訴理由者，應於上訴期間屆
    滿後20日內向本院補提理由書（均須按他造當事人之人數附
    繕本）「切勿逕送上級法院」。
本案經檢察官劉仲慧到庭執行職務。
中　　華　　民　　國　　111 　年　　4 　　月　　6 　　日
                    刑事審查庭    法　官　呂曾達
以上正本證明與原本無異。
如不服本判決應於收受判決後20日內向本院提出上訴書狀，並應
敘述具體理由。其未敘述上訴理由者，應於上訴期間屆滿後20日
內向本院補提理由書(均須按他造當事人之人數附繕本)「切勿逕
送上級法院」。 
    　　　　　　　　　　　　　　　書記官　楊淨雲
中　　華　　民　　國　　111 　年　　4 　　月　　7 　　日
附錄本案論罪科刑依據之法條：
中華民國刑法第185 條之4：
駕駛動力交通工具發生交通事故，致人傷害而逃逸者，處6 月以
上5 年以下有期徒刑；致人於死或重傷而逃逸者，處1 年以上7
年以下有期徒刑。
犯前項之罪，駕駛人於發生交通事故致人死傷係無過失者，減輕
或免除其刑。
附件：
臺灣桃園地方檢察署檢察官起訴書
                                    110年度偵字第22367號
　　被　　　告　胡凱樂　女　34歲（民國00年0月00日生）
　　　　　　　　　　　　住桃園市○○區○○街000號
　　　　　　　　　　　　（另案於法務部矯正署○○女子監                            獄執行中）
　　　　　　　　　　　　國民身分證統一編號：Z000000000號
上列被告因公共危險案件，已經偵查終結，認應提起公訴，茲將
犯罪事實及證據並所犯法條分敘如下：
        犯罪事實
一、胡凱樂前因毒品案件，經臺灣桃園地方法院（下稱桃園地院
    ）以108年度壢簡字第1715號判決判處有期徒刑5月確定；又
    因毒品案件，經臺灣桃園地方法院以109年度壢簡字第113號
    判決判處有期徒刑5月確定，上開案件接續執行，於民國110
    年1月25日執行完畢。詎仍不知悔改，於110年3月9日下午1
    時許，騎乘不知情之黃婷筠所有之車牌號碼000-0000號普通
    重型機車，沿桃園市○○區○○路往鎮撫街方向直行，於同日下
    午1時1分許，行經桃園市○○區○○路000號前時，本應注意汽
    車行駛時，駕駛人應注意車前狀況，並隨時採取必要之安全
    措施，而依當時天候晴、柏油路面乾燥無缺陷、無障礙等情
    狀，並無不能注意之情事，竟疏未注意及此，適鄭珠允於桃
    園市○○區○○路○○號前欲穿越春日路往鎮二街步行，行駛於被
    告同向前方之騎乘車牌號碼000-0000號普通重型機車之游麗
    卿見狀減速慢行後，胡凱樂即追撞游麗卿所騎乘之上揭機車
    ，游麗卿進而與鄭珠允發生碰撞，致鄭珠允、游麗卿、胡凱
    樂均人、車倒地，鄭珠允因而受有右肱股上端閉鎖性骨折之
    傷害，游麗卿則受有身體多處擦挫傷之傷害（過失傷害部分
    均未據告訴）。詎胡凱樂知悉發生交通事故致人受傷後，竟
    基於肇事逃逸之犯意，未停留於現場提供必要之協助或救護
    ，並向游麗卿、在場協助之路人賴威源拖詞稱先行回公司報
    告老闆後再行回到現場等語後，即逕自徒步離開現場逃逸並
    置傷者鄭珠允、游麗卿於不顧。
二、案經桃園市政府警察局桃園分局報告偵辦。
　　　　證據並所犯法條
一、上揭犯罪事實，業據被告胡凱樂於偵查中坦承不諱，核與證
    人游麗卿、鄭珠允、黃婷筠、賴威源於警詢所證述之情節大
    致相符，復有桃園市政府警察局桃園分局道路交通事故現場
    圖、道路交通事故調查報告表(一)、(二)、沙爾德聖保祿修
    女會醫療財團法人聖保祿醫院110年3月19日診斷證明書、現
    場監視錄影畫面光碟片、本署勘驗筆錄各1份及監視錄影畫
    面翻拍照片20張在卷可稽。按汽車行駛時，駕駛人應注意車
    前狀況，並隨時採取必要之安全措施，道路交通安全規則第
    94條第3項定有明文。查被告駕車應注意遵守上開規定，而
    依其情況，並無不能注意之情事，竟疏未注意因而肇事，致
    被害人游麗卿、鄭珠允受有傷害，其顯有過失。且本件事故
    之發生，既因被告上開過失行為所致，與告訴人之受傷間，
    自具有相當因果關係，是其犯嫌堪以認定。
二、按行為後法律有變更者，適用行為時之法律，但行為後之法
    律有利於行為人者，適用最有利於行為人之法律，刑法第2
    條第1 項定有明文。查被告行為後，刑法第185條之4於110
    年5月28日修正公布，並自同年月30日起生效施行，修正後
    第185條之4規定：「駕駛動力交通工具發生交通事故，致人
    傷害而逃逸者，處6月以上5年以下有期徒刑；致人於死或重
    傷而逃逸者，處1年以上7 年以下有期徒刑。犯前項之罪，
    駕駛人於發生交通事故致人死傷係無過失者，減輕或免除其
    刑。」；而修正前則規定：「駕駛動力交通工具肇事，致人
    死傷而逃逸者，處1 年以上7年以下有期徒刑。」，法定刑
    度並未區別被害人傷亡程度，亦未區分駕駛人過失情節。是
    本案被告所為，經比較上開新舊法規定之結果，以行為後之
    法律有利於被告，自應適用修正後之刑法第185 條之4第1 
    項規定論處。再按刑法第185條之4之肇事致人死傷逃逸罪，
    係以處罰肇事後逃逸之駕駛人為目的，俾促使駕駛人於肇事
    後能對被害人即時救護，以減少死傷，此觀該條之立法理由
    ，係「為維護交通安全，加強救護，減少被害人之死傷，促
    使駕駛人於肇事後，能對被害人即時救護，特增設本條，關
    於肇事致人死傷而逃逸之處罰規定」自明。而所謂逃逸，係
    指逃離肇事現場而逸走之行為，故上開規定實揭櫫駕駛人於
    肇事致人死傷時，有在場義務，且汽車駕駛人駕駛汽車肇事
    致人受傷或死亡者，應即採取救護措施及依規定處置，並通
    知警察機關處理，不得任意移動肇事汽車及現場痕跡證據，
    道路交通管理處罰條例第62條第3項規定甚明；是汽車駕駛
    人於肇事後，有停留現場採取救護或其他必要措施，並應向
    警察機關報告之法定義務，以防損害範圍之擴大（傷者因就
    醫延誤致生無謂傷亡）及維護其他用路人之交通安全，並明
    肇事之責任。如於肇事後，駕車逃離現場，不僅使肇事責任
    認定困難，更可能使受傷之人喪失生命、求償無門，因此，
    肇事駕駛人應留置現場等待或協助救護，並確認被害人已經
    獲得救護、或無隱瞞而讓被害人、執法人員或其他相關人員
    得知其真實身分、或得被害人同意後，始得離去，方符合上
    開肇事致人死傷逃逸罪之立法目的（最高法院102年度台上
    字第1794號、臺灣高等法院105年度交上訴字第159號判決可
    資參照）。是核被告胡凱樂所為，係犯刑法第185條之4第1
    項前段發生交通事故逃逸致人傷害之罪嫌。又被告有如犯罪
    事實欄所示之前案紀錄，此有本署刑案資料查註紀錄表在卷
    可憑，其於5年內故意再犯本件有期徒刑以上之罪，為累犯
    ，請依刑法第47條第1項規定加重其刑。
三、依刑事訴訟法第251條第1項提起公訴。
　  此　致
臺灣桃園地方法院
中　　華　　民　　國　 110　　年　　9 　　月　　9 　　日
　　　　　　　　　　　　　　　檢　察　官  賴穎穎
本件證明與原本無異
中　　華　　民　　國　 110　　年　　9 　　月　　27　　日
                              書  記  官  陳國華
所犯法條：
中華民國刑法第185條之4第1項
駕駛動力交通工具發生交通事故，致人傷害而逃逸者，處 6 月
以上 5 年以下有期徒刑；致人於死或重傷而逃逸者，處 1 年以
上 7 年以下有期徒刑。